【裁判字號】    90,上訴,1029
【裁判日期】    900731
【裁判案由】    妨害國幣懲治條例
【裁判全文】
臺灣高等法院臺中分院刑事判決          民國九十年度上訴字第一○二九號
    上  訴  人
    即  被  告  乙○○
    指定辯護人  本院公設辯護人  甲○○
    上  訴  人
    即  被  告  丁○○
    選任辯護人  陳榮昌
右上訴人因妨害國幣懲治條例等案件，不服臺灣彰化地方法院中華民國九十年四月十
日第一審判決（民國九十年度訴字第二八八號，起訴案號：臺灣彰化地方法院檢察署
民國九十年度偵字第六九九號），提起上訴，本院判決如左：
    主      文
上訴駁回。
    事      實
乙○○、丁○○與判刑確定之鄭啟宏、吳崇誠等四人，均明知年籍不詳之林姓成年男
子所販賣之新臺幣紙鈔係偽鈔，且新版千元偽鈔尚未全部偽造完成，竟共同基於意圖
供行使之用，並基於概括犯意，自民國八十九年初某日起，四人共同出資由鄭啟宏以
新臺幣（下同）之真鈔對偽鈔一比六之代價，數次向林姓男子購入五十元至一千元不
等之新版或舊版之偽鈔，並由林姓男子提供劃防偽線尺及劃防偽線筆與橡皮圖章，鄭
啟宏於購入後再以防偽線尺及筆在偽造之千元鈔票上劃防偽線，並用橡皮圖章在新版
千元鈔上蓋上「1000」字樣，完成偽造之一千元偽鈔。鄭啟宏隨即以真鈔對偽鈔一比
三之代價，在報紙上刊登「一：三印刷品、0000－000000」分類廣告之方
式，招攬不特定多數人以上開電話聯絡購買，唯購買者須先將款項匯入鄭啟宏設於台
中區中小企業銀行第000000000000號帳戶或丁○○之土地銀行第000
000000000號帳戶或吳正龍（即吳崇誠）在大甲二支郵局第000000－
0號帳戶，再由乙○○、丁○○、吳崇誠輪流以快遞方式交付偽鈔予購買者及領取所
得之贓款，而販賣所得款項由四人朋分花用。迄九十年一月十六日為警在彰化縣花壇
鄉虎山鄉花壇鄉農會信用合作社白沙分部前查獲鄭啟宏、乙○○、丁○○三人，並扣
得彼等所持有之新版一千元偽鈔四十一張、舊版一千元偽鈔四張、一百元偽鈔四十五
張、五十元偽鈔四張、劃防偽線尺一支，劃防偽線筆一支、橡皮圖章一顆，0000
－000000號行動電話一支，台中區中小企業銀行、土地銀行及大甲二支郵局之
存款簿各一本，且進而循線查獲吳崇誠。
案經彰化縣警察局報由臺灣彰化地方法院檢察署檢察官偵查起訴。
    理      由
一、訊據上訴人即被告乙○○、丁○○等，均矢口否認有偽造幣券之犯行，一致辯稱
    彼等僅幫忙領錢而已，不知鄭啟宏買賣偽鈔之情事等語。然查前項事實已經被告
    丁○○在警訊中坦承：「我與鄭啟宏、乙○○另有吳崇誠四人，共租屋於臺中市
    ○○路九○七巷十一號四樓之一，因缺生活費，看報紙得知有人販售偽鈔，以真
    鈔一萬元購得六萬元之偽鈔，隨後再刊登廣告以販售予不特定人，價格是一萬元
    販售予三萬元偽鈔，從中得利三萬元」「由鄭啟宏持0000－000000號
    手機，負責與不特定客戶接洽連絡，我本人與乙○○、吳崇誠負責寄送偽鈔及郵
    局銀行提領販售偽鈔之款項，所得之利潤四人平分」、「1000數字章是蓋在新版
    一千元左下角之用，防偽線筆、尺是製作偽鈔防偽線之用」（警卷第四頁正反面
    ），被告乙○○在警訊中也坦承：「我祇負責拿提款卡至提款機領取販賣偽鈔所
    得款項」，並稱我知道領取之款項為販賣偽鈔所得，且係由其與鄭啟宏、丁○○
    、吳崇誠四人平分，並稱購買偽鈔金錢也是四人平均分擔，有在購得偽鈔正面加
    蓋浮水印1000標誌（警卷第七頁），又有鄭啟宏在警訊中供證：「販賣偽鈔除了
    我們三人（即當場被查獲之鄭啟宏、乙○○、丁○○）之外，尚有帶同警方至我
    現住地找到的吳崇誠，計四人一同作為，都是我先購得偽鈔，並由林先生提供數
    字章及仿偽線筆、劃偽線尺稍加工處理變造成近似真鈔」（警卷第二頁），復有
    吳崇誠在警訊中證述：「因為我們都住在一起，接洽偽幣都是鄭啟宏，而我曾提
    供郵局存摺供其使用，並協助領錢」、「我本名叫吳正龍，於民國八十五年許更
    改名字為吳崇誠」（警卷第八頁反面、第九頁），即被告乙○○、丁○○在檢察
    官偵查中也供承有以登報方式販賣偽鈔（偵查卷第十二頁、第十三頁），丁○○
    在原審訊以：「何人去寄送偽鈔時」也供承：「有時乙○○：：有時鄭啟宏、吳
    正龍也會去寄，我大都領錢」（原審卷第二十頁反面），而被告乙○○、丁○○
    在原審也均供承在警、偵訊中所言實在（原審卷第二十頁、第二十一頁），復有
    扣案之新版一千元偽鈔四十一張、舊版一千元偽鈔四張、一百元偽鈔四十五張、
    五十元偽鈔四張、劃防偽線尺一支、劃防偽線筆一支、橡皮圖章一個、0000
    －000000號行動電話一支，台中區中小企業銀行、土地銀行及大甲二支郵
    局之存款簿各一本可稽，而扣案之偽鈔經鑑定結果均屬偽鈔，亦有中央銀行發行
    局九十年二月十九日台央發字第○三○○一六三○五號函附偵查卷足憑，事證明
    確。
二、被告在原審雖辯稱所謂行使係指就偽造之幣券，以通常使用方法，換取正常交易
    價格，亦即持偽造之新台幣充為市面通常交易所使用之新台幣使用，並以通常之
    使用方法，如購買物品等，換取與偽造之新台幣幣面價格等值之物品始屬行使。
    本案被告等固以一比六之方式向不詳年籍之林姓男子購入前開偽鈔，經細部偽造
    後再以一比三之方式出售並交付予不特定之多數人，非以偽造之新台幣持之以於
    經濟市場上通常使用，此與行使之概念有間，自不得以上開罪刑相繩云云。惟按
    妨害國幣懲治條例之立法意旨在於促進金融秩序之健全，且維護經濟秩序之運作
    ，故就偽造之幣券其目的係供他人使用，縱非供自己之通常使用，亦屬本法所規
    範之範疇，自為行使之概念所包含，是被告等，固未持其所偽造之偽鈔以通常使
    用之方式換取等值之物品，然其所為之偽造行為之目的，係以一比三之代價，交
付並供他人行使前開偽造之新台幣，自屬妨害國幣懲治條例第三條第一項之「行
    使」，又被告二人在本院辯稱彼等僅幫忙領錢，並不知道偽造及換偽鈔之情事，
    然被告二人在警、偵訊中已坦承四人共同出資購買偽鈔，且販賣偽鈔所得也平分
    花用，並有負責寄送偽鈔等情，已詳如前述，是被告之辯解均不足採信，犯行堪
    以認定。
三、被告等意圖供行使之用，向不詳年籍姓名之成年男子以一比六之代價購買偽造之
    新台幣，並為供不特定之多數人行使之用，於經細部偽造後，再以一比三之代價
    售出並交付其所偽造之新台幣，核其等所為，係犯妨害國幣懲治條例第三條第一
    項、刑法第一百九十六條之罪。被告乙○○、丁○○與鄭啟宏、吳崇誠等四人間
    ，就上揭犯行事前共謀、行為時又分擔偽造、寄送及領款之犯行，事後並朋分贓
    款，顯有犯意聯絡、行為分擔，應論以共同正犯。被告二人先後多次犯行，時間
    緊接，方法相同，觸犯構成要件相同之罪名，顯係基於概括之犯意為之，依連續
    犯規定論以一罪，並依法加重其刑。被告所犯上開二罪，有方法結果之牽連關係
    ，應從一重之偽造國幣罪處斷。原審以被告罪證明確，於審酌彼等尚無前科，犯
    罪後坦承部分犯行，及其犯罪之動機、手段與危害國家金融秩序等情狀，而適用
    妨害國幣懲治條例第三條第一項、第六條、刑法第十一條前段、第二十八條、第
    五十六條、第一百九十六條第一項、第五十五條、第三十八條第一項第二款、罰
    金罰鍰提高標準條例第一條前段，對之各科處有期徒刑五年六月，並將扣案之新
    版一千元偽鈔四十一張、舊版一千元偽鈔四張、一百元偽鈔四十五張、五十元偽
    鈔四張，不問屬於犯人與否，依妨害國幣懲治條例第六條宣告沒收，又扣案之劃
    防偽線尺一支、劃防偽線筆一枝、橡皮圖章一個、0000000000號碼行
    動電話一個、台中區中小企業銀行、土地銀行及大甲二支郵局之存款簿各一本則
    係供犯罪所用之物，且為被告或共同被告等所有，業經被告等供明在卷可按，依
    刑法第三十八條第一項第二款併予宣告沒收，認事用法均無不合，量刑亦屬適當
    ，被告等上訴意旨均否認有參與偽造之犯行，為無理由，應予駁回。
四、據上論斷，應依刑事訴訟法第三百六十八條判決如主文。
本案經檢察官丙○○到庭執行職務。
中      華      民      國     九十      年      七       月   三十一   日
                                 臺灣高等法院臺中分院刑事第八庭
                                       審判長法  官  羅  得  村
                                             法  官  劉  榮  服
                                             法  官  林  輝  煌
右正本證明與原本無異。
如不服本判決應於收受送達後十日內向本院提出上訴書狀，其未述上訴之理由者並
得於提起上訴後十日內向本院補提理由書（均須按他造當事人之人數附繕本）。
                                             書記官  林  水  濱
中      華      民      國     九十      年      八       月     一     日
附錄
妨害國幣懲治條例第三條第一項：
意圖供行使之用，而偽造、變造幣券者，處無期徒刑或五年以上有期徒刑，得併科五
千元以下罰金。
                                                                        Ｆ


司法院資訊處製作；財團法人民間司法改革基金會備份。
